臺灣高等法院花蓮分院刑事判決　　　　　　　　　九十三年度上更(一)字第一九號
　　上　訴　人　臺灣臺東地方法院檢察署檢察官
　　被　　　告　甲○○
　　指定辯護人　丙○○律師
右上訴人因被告違反槍砲彈藥刀械管制條例案件，不服臺灣臺東地方法院八十九年度
訴字第一九七號，中華民國八十九年十一月二十八日第一審判決（起訴案號：臺灣台
東地方法院檢察署八十九年度偵字第二○七號）提起上訴，判決後，經最高法院發回
更審，本院判決如左：
    主    文
原判決關於未經許可製造可發射子彈具有殺傷力之土造獵槍部分暨所定執行刑撤銷。
甲○○無罪。
    理    由
一公訴要旨略以：被告甲○○於八十七年十一月間，先向主管機關聲請許可製造獵槍
  一把獲准後，在臺東市○○路○段三○八之一號住處內，以其所有之車床、鑽床、
  快速切割器、砂輪機各一台以及老虎鉗固定座二台等工具，製造具有殺傷力之土造
  獵槍一枝後，竟再未經許可以前揭工具製造另一枝亦具殺傷力之土造獵槍一枝，並
  持有之。因認甲○○犯有槍砲彈藥刀械管制條例第十一條第一項未經許可製造可發
  射子彈具有殺傷力之土造獵槍之罪嫌。
二訊據被告坦承有製造獵槍之行為，惟否認有非法製造獵槍之故意，辯稱：伊在製造
  獵槍當初，有跟警方申請，核准製好當時警方只在槍托上寫上核准號碼，並沒有烙
  印，後來因試射後，槍托裂掉，槍管也爆了，伊有向警察報告，但承辦警員告訴伊
  可以用原來之核准號碼再製造，伊是將舊槍槍機取出，重做槍托及裝上新槍管，於
  警方通知將該爆掉的獵槍帶去警局補烙印時，將新作之獵槍攜去由承辦員警在該槍
  上寫上原來之核准號碼並烙印，至於原來爆掉那支槍托就丟在房子的後面，是查獲
  警員後來把它組裝起來，但是舊的那支是沒有槍機的等語。
三經查：
  (一)證人即當時負責驗槍、烙印之警員乙○○於本院交互詰問時證述：「被告前述二
    支獵槍經我檢視該二支槍托上面四八七二的字樣，都是我用簽字筆寫的，其中有
    一支並沒有經過烙印，有一支有烙印，當初被告是第一批提出申請，烙印章縣警
    局還沒有發下來，所以沒有烙印，後來通知他把槍拿來補烙印時，他就拿後面做
    的那支給我烙印」，「被告跟我說槍管爆裂，因為槍托要製造漂亮一點，所以槍
    托重新磨過，警察機關是准許他製造槍管修復，並沒有准許他重新製造一支新獵
    槍，除非舊槍整枝爆掉，才可以申請重新製造，被告並沒有拿舊槍來給我看它實
    際爆掉的情形，我在烙印時，誤以為是同一把獵槍」等語（見本審卷九十三年四
    月二十日、十月十九日筆錄）。
  (二)經檢視扣案即被告所稱先製造之舊獵槍，該槍托確有裂痕，整枝槍並未以螺絲釘
    固定，而是以膠帶從外將槍托槍管黏合起來，且該槍由外觀看並無扳機，此有該
    槍扣案可稽。
  (三)綜上，被告所辯原先製造之獵槍經試射爆掉後向警察機關報告後再製造等語，核
    與證人乙○○所述及檢視扣案前述舊獵槍之情形相符。雖證人乙○○證述警察機
    關是准許他製造槍管修復，並沒有准許他重新製造一支新獵槍，惟本案之獵槍構
    造極其簡陋，由一般金屬管、自製木質槍托及槍機（用以擊發裝填之火藥）以螺
    絲釘固定組合而成，該金屬管於一般五金行均能買到，該槍托亦可以簡單工具以
    一般木材製造，一般人較難製造之部分應屬該槍之槍機部分，而被告將爆裂獵槍
    之舊槍機取出，重做新槍托及裝上新槍管，取代已有裂痕無法固定及承受較大後
    座力之舊槍托及爆裂之舊槍管，該行為客觀上是否該當於重新製造之行為，尚有
    疑義。再者，縱使認為前述行為即為重新製造之行為，然從被告將獵槍爆裂之情
    形向警察機關報告並再為申請及甘冒犯行被揭發之危險而再次提出獵槍給承辦員
    警重簽核准號碼和烙印之情形以觀，被告所辯其以為已經警察機關核准重製，主
    觀上並無非法製造之故意等語，應為可採。此外，復查無其他積極證據足資證明
    被告有公訴人所指之犯行，自屬不能證明被告犯罪。原審認被告此部分之行為構
    成犯罪，尚有未恰，檢察官上訴理由認原審不應援引刑法第五十九條規定減輕其
    刑，亦不可採，但原判決既有可議，仍應予撤銷改判，而為無罪判決之諭知。
據上論斷，應依刑事訴訟法第三百六十九條第一項前段、第三百六十四條、第三百零
一條第一項判決如主文。
本案經檢察官林慧到庭執行職務。
中      華      民      國      九十三        年    十一    月    二    日
                                    審判長法官  吳  鴻  章
                                          法官  林  慶  煙
                                          法官  蔡  勝  雄
右為正本證明與原本無異。
如不服本判決，應於判決送達後十日內向本院提出上訴狀。其未述理由者，並應於
提出上訴狀後十日內向本院補提理由狀(須附繕本)。
                                        書記官  陳  有  信
中      華      民      國      九十三        年    十一    月    二    日
